臺灣臺北地方法院民事裁定            100年度重訴字第764號
原      告  詹來興
訴訟代理人  陳丁章律師
被      告  花旗（台灣）商業銀行股份有限公司
法定代理人  管國霖
被      告  莊松溶
上列當事人間回復原狀等事件，本院裁定如下：
   主  文
本件移送臺灣宜蘭地方法院。
   理  由
一、本件原告起訴主張：原告為華僑銀行股份有限公司（下稱華
    僑銀行）羅東分行往來多年之存款客戶，原告於民國96年1
    月間經華僑銀行羅東分行經理即被告莊松溶推介購買「3年
    期多重策略超高固定配息連動債」，金額新台幣（下同）6,
    917,400元，莊松溶於推介時出示銷售DM上載「超高固定配
    息、參與長春藤名校捐贈基金穩賺的投資工具、本債券期末
    保本機率為100％」等字樣，原告遂放心購買，之後莊松溶
    便未再提供任何系爭連動債有關資訊。又被告花旗（台灣）
    商業銀行股份有限公司（下稱花旗台灣銀行）於96年12月合
    併概括承受華僑銀行之資產負債，自應由被告花旗台灣銀行
    承受與原告間之權利義務關係。原告前接獲被告花旗台灣銀
    行所寄發之綜合對帳單上之提前解約價格皆載100％。詎料
    ，原告於97年4月提前解約時，該連動債價格一瞬間變成81.
    68％，同年11月被告花旗台灣銀行又通知系爭連動債所連結
    之基金停止贖回、暫停交易，原告詢問另一理專即訴外人董
    光祥方知系爭連動債於96年12月間早已為負值，然被告花旗
    台灣銀行、莊松溶皆未予告知，且莊松溶似未取得相關金融
    商品銷售資格證照，對該連動債亦不瞭解。原告對被告花旗
    台灣銀行主張依民法第113條、第71條及相關財富管理規則
    等規定；或依民法第114條準用第113條、第92條規定；再依
    民法第227條第1項、第22條第1項、第256條、第259條，請
    求回復原狀；又依民法第184條第1項主張被告花旗台灣銀行
    應負侵權行為損害賠償責任；又依民法第543條及信託法第
    22條之法律規定，向被告銀行請求損害賠償。原告又對被告
    花旗台灣銀行及莊松溶，主張應依民法第184條第1項、第18
    8條、第213條負擔連帶責任。並聲明：被告應連帶給付原告
    6,917,400元及自96年1月30日起至清償日止，按年息5％計
    算之利息。
二、按訴訟之全部或一部，法院認為無管轄權者，依原告聲請或
    依職權以裁定移送其管轄法院，民事訴訟法第28條第1項定
    有明文。再按，同法第20條前段固規定共同訴訟之被告數人
    ，其住所不在一法院管轄區域內者，各該住所之法院俱有管
    轄權，惟該條之適用，係指同法第53條第1、2款規定之共同
    訴訟。是法律專就共同訴訟，定有一種特別審判籍，即對於
    被告數人提起共同訴訟，各被告之普通審判籍不在同一法院
    之管轄區域內者，除各被告有共同之特別審判籍外，其訴訟
    得由被告任何一人普通審判籍所在地之法院管轄，但此特別
    審判籍之規定，於依民事訴訟法第53條第3款提起共同訴訟
    者，不適用之，即依該條第3款提起共同訴訟，須該被告在
    受訴訟法之管轄區域內均有普通審判籍或特別審判籍而後可
    ，若僅某一被告有普通審判籍，則不得向該法院提起共同訴
    訟，因該條第3款情形，其訴訟標的相互之關係較疏，故特
    予限制之，以維持被告關於管轄所應享有之利益。經查：
（一）依原告主張之事實，其係各經由被告莊松溶之不當推介、
      誘導，而向被告花旗台灣銀行投資連動債，致受有損害，
      而被告莊松溶原任職於被告花旗銀行羅東分行，且原告住
      所地在宜蘭縣羅東鎮，原告自承其因前往被告銀行羅東分
      行辦理存款業務，經被告莊松溶推介連動債而投資，是本
      件之契約債務履行地、侵權行為之行為地顯然在兩造締約
      之羅東分行。是本件契約債務履行地、侵權行為地在宜蘭
      地院管轄區域內，堪予認定。揆諸前開說明，本件自應由
      因契約涉訟、侵權行為涉訟之特別審判籍管轄法院即宜蘭
      地院管轄，而無民事訴訟法第20條本文規定，共同訴訟特
      別審判籍適用之餘地。
（二）又定法院之管轄，除當事人利益狀態外，尚有公益上之因
      素考量，諸如以不動產所在地為管轄之法院，除可便利證
      據之調查，亦同時兼顧訴訟之經濟及追求裁判之正確性。
      次就證據調查便利性及訴訟經濟而言，本件雖經原告於本
      院共同對被告等為起訴，然據原告起訴狀所載，本件原告
      對於被告莊松溶是否於推介連動債過程中合於相關財富管
      理法規乙事尚有爭議，自有於訴訟中調查原告投資連動債
      當時於被告花旗台灣銀行羅東分行之締約及簽署文件等經
      過之必要，基此更應由調查證據較為便捷之宜蘭地院管轄
      。
（三）綜上所述，原告自不得因其訴訟代理人開庭便利之便，向
      無管轄權之本院起訴，爰依職權將本件移送於該管轄法院
      。
三、爰裁定如主文。
中    華    民    國   100    年    8     月    9     日
                  民事第七庭    法  官  黃柄縉
以上正本係照原本作成。
如不服本裁定應於送達後10日內向本院提出抗告狀，並繳納抗告
費新臺幣1,000元。
中    華    民    國   100    年    8     月    9     日
                                書記官  洪仕萱